臺灣板橋地方法院民事判決　　　　　　　99年度訴字第1658號
原　　　告　盧振昭
訴訟代理人　陳雅珍律師
被　　　告　曾文隆
　　　　　　郭煌文
共　　　同
訴訟代理人　羅炘炘律師
　　　　　　李姝純律師
複 代 理人　羅筱茜律師
上列當事人間請求損害賠償等事件，經本院於民國100 年1 月6
日言詞辯論終結，判決如下：
    主    文
原告之訴及假執行之聲請均駁回。
訴訟費用由原告負擔。
    事實及理由
一、原告起訴主張：
  (一)原告盧振昭於民國78年11月6 日向被告等購買坐落於臺北縣
    板橋市（現為新北市板橋區○○○段15及16地號土地之145
    坪使用權及其上已興建完成之鐵皮屋117 坪建物所有權，讓
    渡予原告使用，遽原告於97年間遭訴外人即土地所有權人財
    團法人臺灣省臺北縣大觀書社（下稱大觀書社）訴請返還土
    地及給付相當於租金之不當得利，經由本院96年度重訴字第
    308 號民事判決判決原告應給付大觀書社新臺幣（下同）50
    2,554 元及自96年7 月25日至清償日止，按週年利率5 ％計
    算之利息；本件原告應自96年7 月18日止至返還上開第10項
    所示土地之日止，按月給付大觀書社8,376 元，並經原告與
    大觀書社皆上訴臺灣高等法院，後由該院98年度重上字第29
    7 號對於兩造上訴均予駁回，後經大觀書社上訴最高法院99
    年度台上字第51號判決駁回確定在案。後經大觀書社向本院
    民事庭聲請強制執行，除將前開建物無償讓與債權人外，另
    款項部分繳付96 7,319元，有本院99年度司執字第30142 號
    執行筆錄可參，足認前該土地及建物事實上已經無法供原告
    繼續使用。
  (二)兩造所簽定之讓渡契約書第6 條已約定：「乙方（即被告）
    讓售甲方（即原告）之土地及地上建物如發生糾紛致損及甲
    方權益時，乙方應保證出面協調解決，不得藉故推諉。」大
    觀書社前案起訴要求原告須將系爭建物所占用之土地返還並
    給付相當於不當得利之租金，最高法院判決確定後，原告旋
    即於99年4 月23日委請律師發函通知被告二人給付損害賠償
    並出面處理相關事宜，詎彼等置之不理不予回應，原告於遭
    強制執行之際，只能將系爭建物無償讓渡與土地所有人大觀
    書社，並支付相當於不當得利之租金計967, 319元，此亦有
    和解筆錄，全係因被告等人當時出賣系爭土地之使用權及系
    爭建物發生糾紛損及原告之權益所致，並約定保證出面處理
    ，爰依權利瑕疵擔保責任及民法第184 條第1 項後段提起本
    件訴訟，並聲明：(1)被告應連帶給付原告96 7,319元，及自
    本起訴狀繕本送達被告之翌日起按年息5 ％計算之利息；(2)
    願供擔保，請准予宣告假執行。
二、被告則以：
  (一)讓渡契約已載明系爭土地係以訴外人即被告之前前手柯祥男
    名義向大觀書社承租，原告應與柯祥男按比例分擔租金：系
    爭土地原為被告等之前手柯祥男前向大觀書社承租開墾使用
    ，並讓渡予被告等使用後，經被告等再讓渡予原告。而在讓
    渡之時，系爭土地尚以柯祥男名義承租，租金應由原告與柯
    祥男按比例分擔等情，於兩造間讓渡契約書第4 條皆有明文
    記載。本件並無原告所指缺少出賣人所保證之品質，故意不
    告知權利瑕疵之情事。
  (二)依前案大觀書社與柯祥男及原告間確定判決所載，係認定大
    觀書社與柯祥男間租賃契約（租期自86年1 月1 日起至88年
    12月31日止），柯祥男租金僅繳納至87年，大觀書社於租約
    屆滿後反對續租，且主張柯祥男未依約定方法使用租賃物（
    指擅自於土地上搭蓋建物轉租他人牟利）而終止契約，致大
    觀書社與柯祥男間租賃關係已消滅，故認原告無從援引其前
    前手柯祥男已消滅之租賃關係對抗大觀書社。基此，原告不
    能繼續使用系爭標的之原因係於兩造讓渡契約成立後經過11
    年，因可歸責於原告未與柯祥男繼續繳納租金，遭大觀書社
    於租賃期間屆滿後反對續租且終止租約所致，與權利瑕疵擔
    保規定情形不符，亦無民法第184 條第1 項後段侵權行為情
    形等語置辯，並聲明如主文第1 項所示；如受不利益之判決
    ，願供擔保，請准宣告免為假執行。
三、本件經依民事訴訟法第270 條之1 第1 項第3 款規定，整理
    並協議簡化爭點及不爭執點後，兩造同意僅就協議簡化之爭
    點所陳述之事實及主張之法律關係為論斷。本件兩造所不爭
    執之事項：
  (一)被告等於78年11月6 日將坐落於臺北縣板橋市○○段15及16
    地號內土地約145 坪之土地使用權及其上已完成之鐵厝約11
    7 坪建物，讓渡予原告使用。
  (二)原告於97年間遭大觀書社訴請返還土地及給付相當於租金之
    不當得利，經由本院96年度重訴字第308 號民事判決判決原
    告應給付大觀書社502,554 元及自96年7 月25日至清償日止
    ，按週年利率5 ％計算之利息；本件原告應自96年7 月18日
    止至返還上開第10項所示土地之日止，按月給付大觀書社8,
    376 元，並經原告與大觀書社皆上訴臺灣高等法院，後由該
    院98年度重上字第297 號對於兩造上訴均予駁回，後經大觀
    書社上訴最高法院99年度台上字第51號判決駁回確定在案。
  (三)原告於遭大觀書社強制執行之際，只能將系爭建物無償讓渡
    與土地所有人大觀書社，並支付相當於不當得利之租金計96
    7, 319元。
四、本件之爭點厥為被告應否負擔權利瑕疵擔保責任或侵權行為
    損害賠償責任？茲分述如下：
  (一)按解釋契約，應於文義上及論理上詳為推求，以探求當事人
    立約時之真意，並通觀契約全文，斟酌訂立契約當時及過去
    之事實、交易上之習慣等其他一切證據資料，本於經驗法則
    及誠信原則，從契約之主要目的及經濟價值作全盤之觀察，
    以為其判斷之基礎，不能徒拘泥字面或截取書據中一二語，
    任意推解致失其真意，有最高法院96年度台上字2631號裁判
    可供參考。
  (二)經查，兩造間讓渡契約書第6 條固載明：「乙方（即被告）
    讓售甲方（即原告）之土地及地上建物如發生糾紛致損及甲
    方權益時，乙方應保證出面解決，不得藉故推諉」等文字（
    見本院卷第9 頁），然查證人即系爭讓渡契約書之見證代書
    陳家惠到院證稱：被告也是讓渡取得，原告擔心此受讓自被
    告之權利，若發生糾紛，被告必須保證出面解決。上開文字
    係應兩造協商之結果所載，協商過程中曾對於若原告無法合
    法使用時，被告應如何處理有所討論，但沒有明確結論，且
    上開文字亦未說明保證出面解決之程度為何等語以觀（見本
    院卷第89頁背面- 第90頁），兩造前揭約定是否即屬賠償責
    任或權利瑕疵擔保責任，已有疑問。況且，原告與大觀書社
    前揭訴訟期間從未通知被告出面參加訴訟，此亦經本院依職
    權調閱上開卷宗核閱無訛，而原告自88年起使用系爭標的亦
    從未給付租金予大觀書社，前揭訴訟及強制執行程序結果，
    原告給付大觀書社96 7,319元，係返還無權占用所享有相當
    於租金之不當得利，原告自無受有損害。
  (三)次按所謂權利瑕疵擔保，依民法第349 條及第350 條規定，
    出賣人僅擔保第三人就買賣之標的物對買受人不得主張任何
    權利及擔保其權利確係存在，亦即出賣人應擔保買賣標的之
    權利完整無缺或權利存在之謂。權利之瑕疵，出賣人對之負
    擔保責任者，以買賣契約成立時業已存在者為限，若於契約
    成立當時權利並無瑕疵，而嗣後權利始有欠缺，則僅生債務
    不履行或危險負擔之問題，與權利瑕疵擔保責任無關。
  (四)經查，大觀書社與柯祥男就上開17-1地號、16-5地號土地，
    定有租賃契約，租期自86年1 月1 日起至88年12月31日止，
    又上開租賃契約第1 條約定租金給付方式，為承租人柯祥男
    至出租人大觀書社之辦事處繳納，此有租賃契約附卷可稽（
    見本院96年度重訴字第308 號卷(1)第170-171 頁）。再者，
    柯祥男租金僅繳納至87年，此有柯祥男提出之租金繳納簿之
    記載可憑（見本院同上卷(1)第159 頁），本件因柯祥男未繳
    納租金予大觀書社，租賃契約業經終止，又原告既輾轉受讓
    柯祥男之權利，自屬無權占有使用，業經本院職權調閱上開
    卷宗核閱無訛。另詳閱兩造之讓渡書係於78年11月6 日簽立
    ，該讓渡書第4 點約定：「本土地係以乙方之前手讓渡人前
    向大觀書社承租開墾使用，並讓渡與甲方（承買受讓部分）
    全權使用，惟目前尚以乙方之前手讓渡人名義承租，租金則
    雙方依照土地使用比例分擔。（註）：前手讓渡人為柯祥男
    先生」等文字（見本院99年度訴字第1658號卷第8 頁），租
    金部分則約定由原告與柯祥男依土地使用比例分擔，原告自
    陳並未繳納租金予土地所有權利人大觀書社，參酌上開說明
    ，顯不該當瑕疵擔保責任之構成要件，原告主張被告應負擔
    權利瑕疵擔保責任，應不足取。
  (五)末按因故意或過失，不法侵害他人之權利者，負損害賠償責
    任。故意以背於善良風俗之方法，加損害於他人者亦同，民
    法第184 條第1 項定有明文。又當事人主張有利於己之事實
    者，就其事實有舉證之責任。但法律別有規定，或依其情形
    顯失公平者，不在此限，民事訴訟法第277 條。經查，原告
    迄今並未積極舉證證明，被告客觀上有何不法侵害之行為致
    原告受有損害，或被告主觀具有故意或過失等情。是以，原
    告主張被告應負擔侵權行為責任，亦不足採。
五、綜上所述，原告並未舉證證明被告應負權利瑕疵擔保責任之
    積極證據，且迄今亦未提出積極證據證明被告構成侵權行為
    ，原告依據權利瑕疵擔保、侵權行為之法律關係提起本件訴
    訟，並請求被告應連帶給付原告96 7,319元，及自本起訴狀
    繕本送達被告之翌日起按年息5 ％計算之利息，為無理由，
    應予駁回。
六、原告之訴既經駁回，則其假執行之聲請，亦失所附麗，應予
    駁回，附此敘明。
七、訴訟費用負擔之依據：民事訴訟法第78條。
中    華    民    國   100    年    1     月    31    日
                  民事第二庭    法  官  吳振富
以上正本係照原本作成
如對本判決上訴，須於判決送達後20日內向本院提出上訴狀。如
委任律師提起上訴者，應一併繳納上訴審裁判費。
中    華    民    國   100    年    1     月    31    日
                                書記官  江文彬